臺灣高雄地方法院民事判決
108年度訴字第1684號
原      告  王美銀  
訴訟代理人  張清雄律師
            曾本懿律師
            郭小如律師
被      告  許晁綸  

訴訟代理人  楊譜諺律師
複  代理人  鄭健宏律師
被      告  賀樹林  
上列當事人間請求損害賠償事件，本院於民國111年7月14日言詞
辯論終結，判決如下：
    主      文
被告應連帶給付原告新臺幣伍萬陸仟貳佰元，及被告許晁綸自民
國一○八年十二月二日起，被告賀樹林自民國一一○年五月七日起
，均至清償日止，按週年利率百分之五計算之利息。
被告許晁綸應給付原告新臺幣貳仟元，及自民國一○八年十二月
二日起至清償日止，按週年利率百分之五計算之利息。
被告賀樹林應給付原告新臺幣壹萬捌仟貳佰貳拾元，及自民國一
一○年五月七日起至清償日止，按週年利率百分之五計算之利息
。
原告其餘之訴駁回。
訴訟費用由被告連帶負擔百分之五，被告許晁綸負擔千分之二，
被告賀樹林負擔百分之一，餘由原告負擔。
本判決第一項得假執行，但被告如以新臺幣伍萬陸仟貳佰元為原
告預供擔保，得免為假執行。
本判決第二項得假執行。但被告許晁綸如以新臺幣貳仟元為原告
供擔保後免為假執行。
本判決第三項得假執行。但被告賀樹林如以新臺幣壹萬捌仟貳佰
貳拾元為原告供擔保後免為假執行。
原告其餘假執行之聲請駁回。 
    事實及理由
壹、程序方面
    按訴狀送達後，原告不得將原訴變更或追加他訴。但有被告
    同意者、請求之基礎事實同一者、擴張或減縮應受判決事項
    之聲明者，不在此限；被告於訴之變更或追加無異議，而為
    本案之言詞辯論者，視為同意變更或追加，民事訴訟法第25
    5條第1項第1款、第2款、第3款、第2項定有明文。本件原告
    原起訴主張其所有坐落高雄市○○區○○段000地號土地上同段1
    733建號即門牌號碼高雄市○○區○○路00號房屋（下稱系爭甲
    屋），因被告許晁綸所有之坐落同土地上同段1734建號即門
    牌號碼高雄市○○區○○路00○0號房屋（下稱系爭乙屋）而漏水
    ，造成客廳部分天花板、牆壁滲漏水、兩間衛浴發生滲漏水
    、磁磚龜裂，請求被告許晁綸賠償財產上之損害新臺幣（下
    同）100萬元、非財產上之損害50萬元，嗣具狀表明僅就系
    爭甲屋客廳浴室天花板、客廳天花板滲水損害請求賠償（見
    本院卷㈡第82頁），復主張被告賀樹林所有同段1719建號即
    門牌號碼高雄市○○區○○路00○0號房屋（下稱系爭丙屋），亦
    為造成系爭甲屋漏水之原因，而追加被告賀樹林，請求被告
    許晁綸、賀樹林連帶賠償150萬元（見本院卷㈡第239頁），
    再追加請求被告許晁綸、賀樹林應分別以如附表所示之工法
    、項目將系爭乙屋、系爭丙屋修復至不漏水狀態（見本院卷
    ㈢第222頁），復追加就系爭甲屋客廳牆壁、臥房天花板滲水
    請求賠償（見本院卷㈢第224至227頁），再將財產上損害賠
    償請求金額減縮為315,840元（見本院卷㈢第313頁），復又
    追加請求賠償天井漏水修復費用10萬元（見本院卷㈢第394頁
    ），則原告追加被告賀樹林部分，經被告賀樹林同意，被告
    許晁綸就此無異議，而為本案之言詞辯論；而被告將財產上
    損害賠償金額減縮為315,840元部分核屬減縮應受判決事項
    之聲明。此外，原告所為其餘訴之變更、追加，經核都是以
    系爭甲屋因漏水所受損害為原因事實，堪認請求之基礎事實
    同一，是原告所為訴之變更、追加，均合於前述規定，應予
    准許。
貳、實體方面
一、原告主張：系爭甲屋為伊所有、位於所在公寓（下稱系爭公
    寓）1樓，因：㈠被告許晁綸所有、位於系爭公寓2樓之系爭
    乙屋套房浴室地板與牆面輕隔間防水不良、浴室門檻人造大
    理石與牆面輕隔間有縫隙。㈡被告賀樹林所有、位於系爭公
    寓2樓之系爭丙屋之浴室馬桶底座滲水、洗臉盆大牙頭處滲
    水、淋浴熱水管有破洞、屋頂水錶止水拴故障水關不緊、浴
    室地板與磚牆防水不良。㈢天井防水不良等因素而導致漏水
    ，是被告分別對系爭乙屋、系爭丙屋怠於保管修繕，造成系
    爭甲屋客廳天花板、牆壁、客廳旁浴室天花板、排水管、臥
    房天花板漏水受損，伊自得請求被告連帶負侵權行為之損害
    賠償責任。又系爭甲屋因漏水致客廳天花板、牆壁、客廳旁
    浴室天花板、臥房天花板等受損，修繕需費315,840元，伊
    自得就此請求被告連帶賠償之。其次，伊應得請求被告許晁
    綸、賀樹林分別進行如附表所示之修繕，且天井修繕需費10
    萬元，伊應得請求被告賠償之。再者，伊自86年4月15日起
    就居住於系爭甲屋，對於系爭甲屋有深厚感情，而系爭甲屋
    於客廳天花板、牆壁、客廳浴室天花板、臥室天花板都有滲
    漏水，觀諸109年9月、10月間拍攝之影片可知，客廳浴室天
    花板滴水情況嚴重，導致伊根本無法使用，且不時有污水糞
    便臭味傳出，伊尚須在該浴室門口黏貼隔板，以阻絕浴室臭
    味瀰漫至整間房屋，而客廳天花板嚴重漏水，導致伊在自家
    客廳都得時刻小心避免被水滴到或滑倒，甚至得用數個水桶
    承接漏水，嚴重影響正常生活及睡眠，是伊居住安寧之人格
    法益因此受到侵害，且情節重大，伊自得請求被告連帶賠償
    精神慰撫金50萬元。為此爰依民法第184條第1項前段、第18
    5條第1項、第191條第1項提起本訴等語。並聲明：㈠被告應
    連帶給付原告915,840元及自起訴狀繕本送達被告翌日（即
    被告許晁綸為108年12月2日、被告賀樹林為110年5月7日）
    起至清償日止按週年利率5%計算之利息。㈡被告應將如附表
    所示之房屋依如附表所示之工法及項目修復至不漏水之狀態
    。㈢願供擔保，請准宣告假執行。
二、被告許晁綸則以：原告所主張之系爭甲屋客廳中央天花板、
    客廳側邊天花板、客廳牆壁、客廳浴室天花板等受損部位，
    係屬可分而均得為一各自獨立之訴訟標的，又前述受損部分
    均有各自獨立之受損肇因，各該受損肇因是源自系爭乙屋或
    系爭丙屋應分別論列，而非源於系爭乙屋與系爭丙屋共同造
    成，是伊並未與被告賀樹林共同不法侵害原告權利，而無民
    法第185條之適用。又系爭公寓之天井平台為原告及壽民路6
    7號1樓區分所有權人之專有部分，縱因該處造成系爭甲屋客
    廳天花板漏水，伊亦無修繕、賠償之義務，且縱然該處屬於
    共有部分，伊並無單獨修繕之權限及義務。其次，按原告歷
    來主張之脈絡，其精神上痛苦原因，主要是源於系爭甲屋客
    廳浴室漏水所造成之惡臭與不便，但經臺灣省土木技師公會
    （下稱土木技師公會）鑑定結果，系爭甲屋客廳浴室之漏水
    非系爭乙屋造成，且伊於調解時即表明修繕意願，並著手進
    行系爭乙屋修繕，難認伊有何故意或過失行為，是原告主張
    系爭甲屋客廳浴室漏水而受之精神上損害，即屬無據，況系
    爭甲屋整體修繕費用為24,420元，與伊有關部分只有客廳平
    頂油漆費用6,200元，且系爭甲屋客廳天花板2處漏水原因不
    同，而系爭甲屋客廳中央天花板漏水原因除可能是系爭乙屋
    造成外，天井亦為共同原因，因此伊所涉及之賠償費用顯然
    低於6,200元，原告竟請求賠償高達50萬元之精神慰撫金，
    顯不合理。此外，原告自承向高雄市政府工務局（下稱工務
    局）檢舉系爭乙屋違法裝修時，系爭甲屋客廳浴室天花板即
    已漏水，則原告早在103年間就知悉漏水狀況，縱非如此，
    原告自105年9月初，即以系爭乙屋裝修導致系爭甲屋漏水等
    情向工務局陳情，足認原告於該時即知悉損害，其卻遲至10
    8年9月27日始提起本件訴訟請求賠償，其損害賠償請求權已
    罹於2年之時效而消滅等語，資為抗辯。並聲明：㈠原告之訴
    駁回。㈡如受不利判決，願供擔保請准宣告免為假執行。
三、被告賀樹林則以：系爭丙屋之屋齡已逾40年，即便自伊取得
    所有權起算亦逾數十年，伊未曾就系爭丙屋浴廁水電管路施
    工或變動，難謂有加害行為，且若如原告主張系爭甲屋漏水
    是肇因於伊，系爭甲屋漏水理應至少數十年，此與原告主張
    近年發生之漏水損害明顯有別，是原告主張為無理由。又伊
    於110年間方知悉系爭甲屋漏水一事，如果伊即早知悉此事
    ，會早日修繕，伊對於原告請求精神慰撫金，有所意見等語
    ，資為抗辯。並聲明：㈠原告之訴駁回。㈡如受不利判決，願
    供擔保請准宣告免為假執行。
四、兩造不爭執事項：
  ㈠系爭甲屋為原告所有，位於系爭公寓1樓。
  ㈡系爭乙屋為被告許晁綸所有，位於系爭公寓2樓。
  ㈢系爭丙屋為被告賀樹林所有，位於系爭公寓2樓。
五、得心證之理由
  ㈠按因故意或過失，不法侵害他人之權利者，負損害賠償責任
    ；數人共同不法侵害他人之權利者，連帶負損害賠償責任；
    土地上之建築物或其他工作物所致他人權利之損害，由工作
    物之所有人負賠償責任，民法第184條第1項前段、第185條
    第1項前段、第191第1條前段分別定有明文。經查：
  ⒈原告固主張被告對系爭乙屋、系爭丙屋怠於保管修繕，造成
    系爭甲屋客廳天花板、牆壁、客廳旁浴室天花板、排水管、
    臥房天花板漏水受損，被告應就此負侵權行為連帶賠償責任
    云云。惟：
　⑴經本院囑託土木技師公會鑑定系爭甲屋漏水原因，鑑定結果
    認為：㈠系爭乙屋洗衣間靠近管道間地板牆角潮濕、通道與
    系爭丙屋浴室共同磚牆潮濕，此為系爭丙屋浴室滲水導致系
    爭甲屋浴室平頂滴水及客廳天花板油漆剝落。㈡系爭乙屋編
    號第②間套房牆角潮濕，浴廁馬桶底座滲水，原因為馬桶底
    座與糞管錯位及浴室地板與牆面輕隔間防水不良、浴室門檻
    人造大理石與牆面輕隔間有縫隙，故滲水至房內及系爭甲屋
    客廳天花板油漆剝落。㈢系爭乙屋編號第③間套房牆角潮濕，
    浴廁洗臉盆底座滲水，原因為浴室地板與牆面輕隔間防水不
    良、浴室門檻人造大理石與牆面輕隔間有縫隙，故滲水至房
    內及系爭甲屋臥室天花板油漆顏色有異樣。㈣系爭丙屋浴室
    馬桶底座滲水、洗臉盆大牙頭處滲水、淋浴熱水管有破洞、
    屋頂水錶止水拴故障水關不緊，故浴室長年潮濕，加上浴室
    地板與磚牆防水不良，致滲水導致系爭甲屋客廳浴室平頂滴
    水及客廳天花板油漆剝落。㈤鑑定技師於109年9月28日從屋
    頂引水至天井隔三天後系爭甲屋客廳天花板有小水滴，於11
    0年7至9月南部經常下雨，致系爭甲屋客廳平頂漏水嚴重，
    原因為天井防水不良，有鑑定報告書（下稱系爭鑑定報告）
    附卷可參，而此為土木技師公會鑑定小組請原告說明漏水緣
    由及經過，依此研議而依土木技師公會鑑定手冊擬定鑑定作
    業程序及方法，並據系爭甲屋一層平面圖、系爭乙屋於104
    年4月21日高雄市政府核准二樓室內裝修合格證明暨工程圖
    比對對應位置，再以肉眼觀測系爭甲屋客廳浴室滴水頻率，
    復在系爭丙屋浴室、天井、系爭乙屋套房編號②③④房間浴室
    地板儲水測漏，暨委託抓漏將軍工程有限公司以紅外線熱像
    儀測漏所得，自可採信。
　⑵依前述鑑定結果，系爭甲屋客廳天花板油漆剝落是因：㈠系爭
    丙屋浴室馬桶底座滲水、洗臉盆大牙頭處滲水、淋浴熱水管
    有破洞、屋頂水錶止水拴故障水關不緊，故浴室長年潮濕，
    加上浴室地板與磚牆防水不良。㈡系爭乙屋編號第②間套房牆
    角潮濕，浴廁馬桶底座滲水，原因為馬桶底座與糞管錯位及
    浴室地板與牆面輕隔間防水不良、浴室門檻人造大理石與牆
    面輕隔間有縫隙。㈢天井防水不良等因素所致，則以被告許
    晁綸、賀樹林分別為系爭乙屋、系爭丙屋之所有權人，本應
    注意維護自己所有之房屋，使自己所有之房屋不致漏水而影
    響樓下住戶，且其等又無不能注意之情，竟疏未注意而使原
    告所有系爭甲屋之客廳天花板受損，已共同不法侵害原告之
    權利，自應就此負連帶賠償責任。
　⑶依系爭鑑定報告鑑定結果所示，系爭甲屋客廳浴室平頂滴水
    是因系爭丙屋浴室馬桶底座滲水、洗臉盆大牙頭處滲水、淋
    浴熱水管有破洞、屋頂水錶止水拴故障水關不緊，故浴室長
    年潮濕，加上浴室地板與磚牆防水不良，致滲水導致，而系
    爭甲屋客廳牆壁油漆部分則是因壽民路71號1樓浴室磚牆防
    水不良及系爭丙屋浴廁漏水造成，有系爭鑑定報告及土木技
    師公會111年6月22日（111）省土技字第高407號函（見本院
    卷㈢第331至337頁）在卷可參，則以被告賀樹林為系爭丙屋
    之所有權人，本應注意維護自己所有之房屋，使自己所有之
    房屋不致漏水而影響樓下住戶，且其又無不能注意之情，竟
    疏未注意而使原告所有系爭甲屋之客廳浴室、客廳牆壁油漆
    受損，已不法侵害原告之權利，自應就此負賠償責任。至被
    告許晁綸既非過失造成系爭甲屋客廳浴室平頂滴水、客廳牆
    壁油漆剝落之人，自無庸就此與被告賀樹林負共同侵權行為
    責任。
　⑷依系爭鑑定報告鑑定結果所示，系爭甲屋臥室天花板滲水是
    因系爭乙屋編號第③間套房牆角潮濕，浴廁洗臉盆底座滲水
    ，原因為浴室地板與牆面輕隔間防水不良、浴室門檻人造大
    理石與牆面輕隔間有縫隙所致，則以被告許晁綸為系爭乙屋
    之所有權人，本應注意維護自己所有之房屋，使自己所有之
    房屋不致漏水而影響樓下住戶，且其又無不能注意之情，竟
    疏未注意而使原告所有系爭甲屋之臥室天花板受損，已不法
    侵害原告之權利，自應就此負賠償責任。至被告賀樹林既非
    過失造成系爭甲屋臥室天花板滲水之人，自無庸就此與被告
    許晁綸負共同侵權行為責任。
　⑸綜上所述，原告主張被告應就系爭甲屋客廳天花板油漆剝落
    ，連帶負損害賠償責任，且被告許晁綸、賀樹林應分別就系
    爭甲屋臥房天花板滲水、客廳牆壁油漆剝落及客廳浴室平頂
    滴水負損害賠償責任等節，為可採信，至其逾此範圍之主張
    ，則無可採。
　⒉被告許晁綸雖抗辯其應僅就系爭甲屋客廳中央天花板油漆剝
    落部分負損害賠償責任，至於系爭甲屋客廳側邊油漆剝落，
    非其所有系爭乙屋所造成，其應無庸就此負損害賠償責任云
    云。惟同一區域之天花板應視為一體，自無從區分為個別區
    塊，而認為被告許晁綸、賀樹林僅就各區塊負賠償責任，是
    應認其等係就客廳天花板為共同侵權行為，被告許晁綸上開
    抗辯尚非可採。而原告聲請函詢土木技師公會系爭甲屋客廳
    天花板個別區塊之漏水原因及修復費用，亦無必要予以調查
    。
　⒊原告復主張天井防水不良造成系爭甲屋漏水，修復該處費用
    為10萬元，其應得就此請求被告連帶賠償云云。惟系爭公寓
    之天井是以系爭甲屋、壽民路67號1樓之天花板為底，壽民
    路69號、67號2至4樓房屋牆壁為四個面合圍而成，且未封頂
    所形成之空間，有照片附卷可參（見本院卷㈢第353至355頁
    ），顯非在系爭公寓各區分所有權人專有部分或專有之附屬
    建築物，應屬供共同使用之共用部分，自非被告所應負責修
    繕、管理之處所，是該處縱便管理、維護不當造成系爭甲屋
    受損，亦非屬被告之過失所致，原告自不得就此請求被告負
    共同侵權行為之連帶賠償責任，原告上開主張，自非可採。
    而其聲請本院函詢土木技師公會天井防水不良之原因及修復
    範圍、工法、項目、費用等，本院亦無庸調查。
　⒋綜上所述，被告應就系爭甲屋客廳天花板油漆剝落，連帶負
    損害賠償責任，且被告許晁綸、賀樹林應分別就系爭甲屋臥
    房天花板滲水、客廳牆壁油漆剝落及客廳浴室平頂滴水負損
    害賠償責任。
　㈡按不法毀損他人之物者，被害人得請求賠償其物因毀損所減
    少之價額：負損害賠償責任者，除法律另有規定或契約另有
    訂定外，應回復他方損害發生前之原狀，民法第196條、第2
    13條第1項分別定有明文。又物被毀損時，被害人除得依民
    法第196條請求賠償外，並不排除民法第213條至第215條之
    適用。依民法第196條請求賠償物被毀損所減少之價額，得
    以修復費用為估定之標準，但以必要者為限（例如：修理材
    料以新品換舊品，應予折舊）。經查：
　⒈原告固主張系爭甲屋因漏水受損，修復需費315,840元，其應
    得請求被告連帶賠償云云，並舉森川營造工程有限公司之工
    程估價單為證。惟經本院囑託土木技師公會鑑定系爭甲屋因
    漏水受損修繕所需費用，鑑定結果認為系爭甲屋客廳浴室輕
    鋼架天花板、該浴室地板清理、客廳平頂油漆費用、客廳牆
    壁油漆費用、臥室天花板油漆分別為9,900元、5,000元、6,
    200元、3,320元、2,000元，有系爭鑑定報告、土木技師公
    會111年6月22日（111）省土技字第高0407號函（見本院卷㈢
    第331至337頁）附卷可查，而前述費用之估算標準是土木技
    師公會參照臺灣省土木技師公會鑑定手冊及高雄市建築物工
    程施工損害鄰房鑑定手冊而為，自可採信，至原告所提出之
    工程估價單（見本院卷㈢第317頁）所列工項與鑑定受損項目
    不同，且為原告自己委請他人估算，自難採信，是原告應得
    請求被告連帶賠償客廳平頂油漆費用6,200元，且得請求被
    告賀樹林賠償客廳浴室輕鋼架天花板、該浴室地板清理、客
    廳牆壁油漆費用9,900元、5,000元、3,320元，被告許晁綸
    賠償臥室天花板油漆費用2,000元，至其逾此範圍之請求，
    則非可採。
　⒉原告雖主張系爭甲屋天花板原有水泥已因持續漏水而遭侵蝕
    ，導致天花板之鋼筋裸露、鋼筋侵蝕，甚至出現鐘乳石現象
    ，鑑定報告並未說明此部分如何修復。又客廳浴室地板霉菌
    叢生，無法以清理之方式處理，且該浴室牆壁磁磚霉菌叢生
    、蓮蓬頭及洗手台水龍頭因漏水鏽蝕而無法使用，該浴室門
    外之花崗石地板滲水變色，系爭鑑定報告未予審酌。另客廳
    及臥房天花板非只是油漆剝落或油漆顏色有異樣，而是有嚴
    重壁癌，應先除癌，但系爭鑑定報告並未審酌云云。惟系爭
    甲屋客廳浴室天花板並無鋼筋裸露、鋼筋侵蝕、水泥剝落之
    情況，牆壁磁磚無積水、發霉之情況，該浴室蓮蓬頭及洗手
    台之水龍頭有輕微鏽蝕狀況，應尚堪使用，該浴室門外花崗
    石地板無滲水之情況等節，有土木技師公會111年6月22日（
    111）省土技字第高0407號函在卷可按（見本院卷㈢第331至3
    37頁），而土木技師公會於鑑定時乃是以前述鑑定方法進行
    鑑定，自可採信，而足認系爭甲屋客廳浴室並無因滲水而具
    有天花板之鋼筋裸露、鋼筋侵蝕、水泥剝落、牆壁磁磚積水
    、發霉，亦無客廳浴室蓮蓬頭及洗手台之水龍頭因漏水鏽蝕
    不堪使用，或客廳浴室門外花崗石地板滲水等狀況，原告以
    此爭執系爭鑑定報告關於修復費用之可信性，尚非可採，且
    其雖聲請本院至現場勘驗系爭甲屋有無前述狀況，惟既已有
    專業鑑定單位至現場鑑定，而為判斷，本院應無庸再到場勘
    驗。又原告並未舉證證明系爭甲屋浴室地板磁磚確因霉菌叢
    生，無法以清理方式處理，而土木技師公會已函覆本院客廳
    平頂、牆壁及臥室天花板以砂輪機將整個平頂、整片牆壁全
    面磨飾，刷去粉層、批土，油漆一底二度施作，即可修復，
    有土木技師公會111年6月22日（111）省土技字第高0407號
    函在卷可按（見本院卷㈢第331頁），足見系爭甲屋客廳平頂
    、牆壁、臥室平頂油漆剝落以前述方式即已足回復原狀，原
    告爭執存有壁癌，應先除癌云云尚非可採，而其聲請函詢土
    木技師公會該處有無壁癌等相關問題，亦無必要。綜上，原
    告上開主張，均非可採。
　⒊至原告固聲請函詢土木技師公會，系爭鑑定報告各工程項目
    估算標準、依據，及所估算之修繕費用是否已包含工、料、
    稅、廢料清運費、廠商利潤、管理費，並依鑑定時之營建物
    價指數為調整，暨區分工料為報價，以證明系爭鑑定報告所
    估列之費用是否合理，惟前述費用之估算標準是土木技師公
    會參照臺灣省土木技師公會鑑定手冊及高雄市建築物工程施
    工損害鄰房鑑定手冊而為，已如前述，且土木技師公會對於
    土木工程乃具有專業，其等對於市場行情自甚為瞭解，是系
    爭鑑定報告關於修復費用之鑑定，應可採信。況系爭甲屋前
    述修繕項目均屬小型工程，規模不大，實無強求列明工、料
    、稅、廢料清運費、廠商利潤、管理費之必要，且被告復均
    同意若依系爭鑑定報告計算賠償金額，無庸折舊（見本院卷
    ㈢第393頁），是本院自無調查上開證據之必要。
　⒋原告復主張被告許晁綸、賀樹林所有之系爭乙屋、系爭丙屋
    造成系爭甲屋漏水，其應得請求其等分別以如附表所示之工
    法、項目修復至不漏水之狀態云云。惟依前述規定，負損害
    賠償責任者，除法律另有規定或契約另有訂定外，應回復他
    方損害發生前之原狀，是原告所得請求者乃為回復系爭甲屋
    未因漏水毀損之狀態，而非請求被告修復自己所有之系爭乙
    屋、系爭丙屋，使之不再漏水侵害原告就系爭甲屋所有權，
    是原告上開主張，尚非可採。而被告聲請本院囑託抓漏將軍
    工程有限公司鑑定其等是否已修復系爭乙屋、系爭丙屋至不
    漏水狀態，本院亦無必要調查。
　⒌綜上所述，原告關於財產上之損害部分，得請求被告連帶賠
    償6,200元，並得另分別請求被告許晁綸、賀樹林賠償2,000
    元、18,220元。
　㈢按不法侵害他人之身體、健康、名譽、自由、信用、隱私、
    貞操、或不法侵害其他人格法益而情節重大者，被害人雖非
    財產上之損害，亦得請求賠償相當之金額，民法第195條第1
    項前段亦有明文。又不法侵害他人居住安寧之人格利益，如
    其情節重大，被害人非不得依民法第195條第1項規定請求賠
    償相當之金額（參見最高法院92年度台上字第164號裁判要
    旨可供參照）。經查：
　⒈被告許晁綸固抗辯精神上痛苦原因，主要是源於系爭甲屋客
    廳浴室漏水所造成之惡臭與不便，但該部分非其所有之系爭
    乙屋漏水造成，且其早即表明並著手進行修繕，原告應不得
    向其請求賠償精神慰撫金云云；而被告賀樹林則抗辯其若知
    悉所有之系爭丙屋造成系爭甲屋漏水，會即早進行修繕，是
    其不同意原告精神慰撫金之請求云云。惟被告所有之系爭乙
    屋、系爭丙屋漏水共同或分別致系爭甲屋客廳天花板、牆壁
    油漆剝落、系爭甲屋臥房天花板滲水、客廳浴室平頂滴水，
    而導致原告不能正常使用系爭甲屋客廳、客廳浴室及臥房，
    家中居住環境潮濕發霉，對生活品質有所影響，自已共同侵
    害原告居住安寧之人格法益，情節重大，依上開說明，被告
    自應連帶賠償原告非財產上之損害，被告上開抗辯均非可採
    。
　⒉原告為小學畢業，前曾從事家庭理髮，目前無業，名下有房
    屋4戶、土地5筆、投資5筆；被告許晁綸為二技畢業，擔任
    工程師、業務人員，名下有房屋2戶、土地2筆、投資3筆；
    被告賀樹林為高工畢業，現已退休，名下有房屋1戶、土地2
    筆，有稅務電子閘門財產所得調件明細表在卷可憑（見本院
    卷㈢證物存置袋），且為兩造所不爭執（見本院卷㈢第260頁
    、第393頁），審酌被告之侵權行為態樣，並衡以兩造之身
    分、地位、經濟能力、經歷、加害程度及損害等一切情狀，
    認原告就被告上開侵權行為，所得請求之非財產上損害賠償
    以5萬元為適當，至原告逾此金額之請求，則難認有理。
　㈣按因侵權行為所生之損害賠償請求權，自請求權人知有損害
    及賠償義務人時起，2年間不行使而消滅，自有侵權行為時
    起，逾10年者亦同，民法第197條第1項定有明文。本件被告
    許晁綸固抗辯原告早已知悉系爭甲屋漏水狀況，卻遲至108
    年9月27日始提起本件訴訟請求賠償，其損害賠償請求權已
    罹於時效而消滅云云。惟被告許晁綸所有系爭乙屋於本院囑
    託土木技師公會鑑定時，仍然漏水而持續侵害原告所有之系
    爭甲屋，已如前述，則被告許晁綸於本院審理中侵害行為仍
    未停止，又未舉證證明原告請求賠償之何部分具體損害已罹
    於時效而消滅，是其上開抗辯，尚非可採。
六、綜上所述，被告應連帶賠償原告客廳天花板油漆修復費用6,
    200元、精神慰撫金5萬元，又被告許晁綸、賀樹林另應分別
    賠償原告臥房天花板油漆費用2,000元、浴室輕鋼架天花板
    、浴室地板清理、客廳牆壁油漆18,220元，從而，原告依民
    法第184條第1項前段、第185條第1項前段請求被告連帶給付
    56,200元及被告許晁綸自108年12月2日起、被告賀樹林自11
    0年5月7日起，均至清償日止按週年利率5%計算之利息，及
    被告許晁綸給付2,000元及自108年12月2日起至清償日止按
    週年利率5%計算之利息，暨被告賀樹林給付18,220元及自11
    0年5月7日起至清償日止按週年利率5%計算之利息，為有理
    由，應予准許。至其逾此範圍之請求，則無理由，應予駁回
    。
七、本件原告勝訴部分所命給付之金額未逾50萬元，依民事訴訟
    法第389條第1項第5款之規定，自應依職權宣告假執行，而
    此部分雖經原告陳明願供擔保，聲請宣告假執行，惟其聲請
    不過促請法院職權發動，故就原告勝訴部分即無再由原告聲
    請供擔保宣告假執行之必要。又被告陳明願供擔保請准宣告
    免為假執行，核無不合，爰酌定相當之擔保金額，予以准許
    。至於原告敗訴部分，其假執行之聲請，即失所附麗，應予
    駁回。
八、本件事證已臻明確，兩造其餘之攻擊防禦方法核與判決結果
    不生影響，毋庸一一論列，併此敘明。
九、據上論結，本件原告之訴為一部有理由，一部無理由。爰依
    民事訴訟法第79條、第85條第1項但書、第2項、第389條第1
    項第5款、第392條第2項，判決如主文。　　　　
中　　華　　民　　國　　111 　年　　7 　　月　　28　　日
                  民事第二庭  法　官　楊淑儀
以上正本係照原本作成。
如對本判決上訴，須於判決送達後20日內向本院提出上訴狀。如
委任律師提起上訴者，應一併繳納上訴審裁判費。
中　　華　　民　　國　　111 　年　　7 　　月　　28　　日
                              書記官　詹立瑜
附表：    編號 被告 修繕房屋 修繕內容 1 許晁綸 系爭乙屋 將系爭乙屋之編號第②、③間套房新作浴廁管路請水電技工修繕、地板及牆壁磁磚敲除重新施作防水及泥作工程，即以工法：浴廁內裝修層及衛浴設備全部拆除；項目：地坪舖築磁磚、牆面水泥砂漿粉刷層、防水層、牆面磁磚、馬桶、洗臉盆、浴室門檻內外部等修復至不漏水之狀態。 2 賀樹林 系爭丙屋 將系爭丙屋之浴廁管線漏水破洞請水電技工修繕，地板及牆壁磁磚敲除重新施作防水及泥作工程，即以工法：浴廁內裝修層及衛浴設備全部拆除；項目：地坪底層、地坪磁磚、牆面水泥砂漿粉刷層、防水層、牆面磁磚、馬桶、洗臉盆、熱水管等修復至不漏水之狀態。